臺灣臺北地方法院刑事判決　　　　　　　　　　　　九十三年度易字第一○五七號
　　公　訴　人　臺灣臺北地方法院檢察署檢察官
　　被　　　告　甲○○
　　　　　　　　丙○○
右列被告等因重利案件，經檢察官提起公訴（九十三年度偵字第七五五三號），本院
判決如左：
    主      文
甲○○、丙○○共同連續乘他人急迫，貸以金錢，而取得與原本顯不相當之重利，各
處有期徒刑月，如易科罰金，均以佰元折算壹日。
    事      實
一、甲○○與丙○○及甲○○之父親乙○○（未據檢察官起訴）共同基於重利之概括
    犯意聯絡，乘乙○○之友丁○○急迫缺錢之際，先於民國九十三年三月二十六日
    ，由乙○○出面與丁○○約定貸以其金錢，而其約定內容則以十日為一期，每借
    新臺幣（下同）十萬元，利息為每期（即十日）一萬二千元，並應先扣除利息。
    丁○○因迫於需錢孔急，乃同意乙○○所提出之重利條件，並向其借貸二十萬元
    ，借款期限則為一期（即十日）。待約定成立後，甲○○承前述犯意聯絡，乃先
    向丙○○取得十七萬六千元（已先扣除一期之利息二萬四千元）並轉交予乙○○
    ，再由乙○○至丁○○任職位於臺北市中正區○○○路○段三十號第一銀行總行
    消費金融部樓下借予丁○○，丁○○並即交付以其妻蘇呂昌美為發票人、發票日
    為十日後之二十萬元支票予乙○○供作到期清償之用，以此取得與原本顯不相當
    之月息三十六分之重利。後於同年三月二十六日至四月十二日間之某日，因丁○○仍急需用錢，乙○○與甲○○及丙○○則同承前揭犯意，由乙○○出面以同樣
    之條件約定借款二十二萬元予丁○○，並由丙○○將其所有十九萬三千六百元（
    已先扣除一期之利息二萬六千四百元）交予甲○○，甲○○再交予乙○○，而由
    丁○○於該日至臺北市萬華區○○○路及長沙街口之便利商店向乙○○拿取十九
    萬三千六百元（已扣除一期利息二萬六千四百元），丁○○則交付以其妻蘇呂昌
    美為發票人、發票日為九十三年四月二十三日之二十二萬元支票予乙○○供作到
    期清償之用，乙○○則再經甲○○將該支票交予丙○○，以此取得與原本顯不相
    當之月息三十六分重利。
二、案經臺北市政府警察局移送臺灣臺北地方法院檢察署檢察官偵查起訴。
    理      由
一、訊據被告甲○○及丙○○對於確實有於前開時地借錢予丁○○一情固予承認，惟
    矢口否認有何重利之行為，二人均辯稱當時雖然係由丙○○將現金交予甲○○再
    交予乙○○，而由乙○○借錢予丁○○，但當時並未向丁○○收取利息，丁○○
    當時僅有包六千元當作紅包而已，並未收取任何利息云云。查本件被告二人確實
    有透過乙○○分於九十三年三月二十六日及同日至四月十二日間之某日，借款二
    十萬元及二十二萬元予丁○○一情，業據證人乙○○及丁○○於本院審理中證述
    明確（分見本院九十三年十月十二日審判筆錄第四頁至第九頁、本院九十三年十
    月十九日審判筆錄第四頁），而丁○○之所以要借錢，係因為急著要用錢週轉不
    靈等情，復據證人丁○○於本院審理中證述明確（見本院九十三年十月十九日審
    判筆錄第八頁），且被告二人亦自承經乙○○借錢予丁○○一情（見本院九十三
    年十月十九日審判筆錄第十五頁），此外，復有被告丙○○中國信託商業銀行存
    摺簿資料及代收票據明細表一份在卷可稽（見臺灣臺北地方法院檢察署九十三年
    度偵字第七五五三號卷第五十八頁至第六十頁），此情均足認定。又被告二人雖
    否認有與乙○○共同向丁○○收取以十日為一期，每借十萬元，利息為每期（即
    十日）一萬二千元，並應先扣除利息之情。惟丁○○前述二次分別向乙○○借款
    二十萬及二十二萬元時，確實係以每十日為一期，每借十萬元，利息為每期一萬
    二千元，並應先扣除利息為借款條件一情，業據丁○○於偵查中證述明確（見偵
    卷第一百四十一頁至第一百四十二頁）。丁○○雖於本院審理中結證稱並未支付
    利息予乙○○，只有包六千元之紅包云云（見本院九十三年十月十九日審判筆錄
    第六頁至第七頁）。惟按被告以外之人於偵查中向檢察官所為之陳述，除顯有不
    可信之情況者外，得為證據，刑事訴訟法第一百五十九條之一第二項定有明文。
    本件被告以外之人丁○○前於檢察官偵查中經以證人身份傳喚到庭，並在供前已
    具結之情形下證稱確實有分向乙○○借貸二十萬元及二十二萬元，借貸二十萬元
    十日之利息為二萬四千元、二十二萬元十日之利息為二萬六千四百元等語（見前
    揭偵字第七五五三號卷第一四一頁至第一四二頁），其證詞自有證據能力。而另
    徵諸丁○○前於警詢中亦為同樣內容之陳述（見前揭偵字第七五五三號卷第四十
    二頁至第四十三頁），並參以被告二人於警方人員九十三年三月二十五日監聽中
    （被告二人均自承監聽中之內容為渠二人所對話，見本院九十三年十月十九日審
    判筆錄第十二頁）之對話稱：「（被告丙○○）一樣是二十嗎？（被告甲○○）
    對，我們只拿十七萬六給他就好。（被告丙○○）利息我是拿七千，你也拿七千
    ，我的金主拿一萬。（被告甲○○）對，沒錯。」等語（見本院前揭偵字第七五
    五三號卷第八七頁），其關於利息之計算（二十萬元利息二萬四千元）及必須先
    扣利息（二十萬元先扣二萬四千元等於十七萬六千元）等處，均與證人丁○○前
    於偵查中所言相符，更足認偵查中丁○○所為之證詞確實可信而有充足之證明力
    。至於證人丁○○後於本院審理中雖改口稱未交付利息，當時警詢中所稱之利息
    只是報價云云，因與常理顯然不合（倘若只是報價價格而非實際價格，何以於警
    詢、偵查中均未告知此事，反而一再陳述有先扣除如前所述之利息），顯不可信
    。綜上所述，本件事證明確，被告二人犯行已堪認定，其所辯均不足採。
二、被告二人與乙○○貸以金錢予丁○○時，係約定以十日為一期，每借十萬元，利
    息為每期（即十日）一萬二千元，並先扣除利息，利息為月息三十六分，且當時
    係趁丁○○急需用錢而貸以金錢，均已論述如前。是渠等顯係趁丁○○急迫之際
    而取得與原本顯不相當之重利。故核被告二人所為，均係犯刑法第三百四十四條
    重利罪。被告二人與未經起訴之乙○○有犯意聯絡及行為分擔，為共同正犯。被
    告二人先後二次犯行，時間緊接，犯罪構成要件相同，顯係基於概括犯意反覆為
    之，應依連續犯規定論以一罪，並加重其刑。爰審酌被告思利用他人急迫而收取
    重利，犯罪之動機不佳，本應予以嚴懲，惟量其貸款金額尚非甚鉅，犯罪所得不
    多，及其手段、智識程度等一切情狀，均分別量處如主文所示之刑，並均諭知易
    科罰金之折算標準，以示懲儆。末按乙○○雖係與被告二人共同犯罪，然其並未
    據檢察官提起公訴，是本刑事訴訟法第二百六十六條：「起訴之效力，不及於檢
    察官所指被告以外之人」之規定，本院自不得就該部分予以審理，仍應由有偵查
    權之機關另行依法處理，併此敘明。
據上論斷，應依刑事訴訟法第二百九十九條第一項前段，刑法第二十八條、第五十六
條、第三百四十四條、第四十一條第一項前段，罰金罰鍰提高標準條例第一條前段、
第二條，判決如主文。
本案經檢察官林宗志到庭執行職務
中　　　華　　　民　　　國　　九十三　　年　　 十一 　　月　　　二　　　日
                                      臺灣臺北地方法院刑事第十四庭
                                          審判長法　官  吳靜怡
                                                法  官  孫萍萍
                                                法  官  吳冠霆
右正本證明與原本無異。
如不服本判決，應於判決送達後十日內向本院提出上訴狀（應抄附繕本）。告訴人或
被害人如對於本判決不服者，應具備理由請求檢察官上訴，其上訴期間之計算係以檢
察官收受判決正本之日期為準。
                                                書記官  楊文祥
中　　　華　　　民　　　國　　九十三　　年　　 十一 　　月　　　四　　　日
附錄法條：刑法第三百四十四條
中華民國刑法第三百四十四條
(重利罪)
乘他人急迫、輕率或無經驗貸以金錢或其他物品，而取得與原本顯不相當之重利者，
處一年以下有期徒刑、拘役或科或併科一千元以下罰金。
